臺灣板橋地方法院民事裁定　　　　　　　　99年度破字第11號
聲　請　人　新林科技電子股份有限公司
法定代理人　歌林股份有限公司
即　清算人
上　一　人
法定代理人　李敦仁
　　　　　　張秀雄
　　　　　　賴信澤
代　理　人　劉慧君律師
　　　　　　鄧依仁律師
上列聲請人聲請宣告破產事件，本院裁定如下：
    主  文
聲請駁回。
聲請程序費用由聲請人負擔。
    理  由
一、本聲請意旨略以：聲請人於民國72年10月8 日設立登記，實
    收資本額為新臺幣（下同）1,140,000,000 元。因業務不振
    ，前於98年10月21日經經濟部經授商字第09801242440 號函
    核准解散，且於98年8 月18日選任歌林股份有限公司為清算
    人，並於98年10月27日向鈞院聲報清算人就任，業經鈞院99
    年1 月21日板院輔民嘉毅98年度司司字第164 號函准予備查
    。又依據98年10月16日資產負債表、損益表顯示，聲請人之
    資產總額為2,148,469,983 元，負債總額為5,553,746,555
    元，股東權益淨值總額為3,405,276,572 元，已有不能清償
    債務之情事。而聲請人目前尚有現金約為500 萬元，並陸續
    收回對第三人之應收帳款，故聲請人尚有財產可組成破產財
    團，可供負擔財團費用及財團債務。爰依破產法第1條第2項
    、第57條、第58條第1項及公司法第89條第1項等規定，聲請
    宣告破產，並選任章世璋會計師為破產管理人等語。
二、按破產，對債務人不能清償債務者，宣告之，固為破產法第
    57條所明定。惟按財團費用及財團債務，應先於破產債權，
    隨時由破產財團清償之；破產宣告後，如破產財團之財產不
    敷清償財團費用及財團債務時，法院因破產管理人之聲請，
    應以裁定宣告破產終止，破產法第97條、第148 條亦分別定
    有明文。是依上開法條意旨以觀，倘債務人確係亳無財產可
    構成破產財團，或破產財團雖勉強可組成，然其破產財團總
    額不敷清償破產財團之費用及財團之債務，則縱使予以裁定
    宣告破產，因其他破產債權人已無法藉由破產程序而受到任
    何清償之機會，而無從依破產程序清理其債務時，即無進行
    破產程序之必要，得以無宣告破產之實益為由，裁定駁回債
    務人破產之聲請，此觀司法院25年院字第1505號解釋自明，
    並有最高法院86年度台抗字第479 號裁定意旨可資參照。再
    按稅捐之徵收，優先於普通債權；對於破產財團之財產有優
    先權之債權，先於他債權而受清償，優先權之債權有同順位
    者，各按其債權額之比例而受清償，此觀諸稅捐稽徵法第6
    條第1 項、破產法第112 條之規定亦明。又按債務人之資產
    已不足清償稅捐等優先債權，他債權人更無受償之可能，倘
    予宣告破產，反而須優先支付破產財團之管理、分配所生之
    費用及破產管理人之報酬等財團費用，將使破產財團之財產
    更形減少，優先債權人即稅捐機關之債權減少分配或無從分
    配，其他債權人更無在破產程序受分配之可能，顯與破產制
    度之本旨不合（最高法院98年度第4 次民事庭會議決議參照
    ）。據此，縱債務人之財產足以清償財團費用及財團債務，
    而不足以清償稅捐等優先債權時，法院應否准破產之聲請。
三、經查，依聲請人98年10月16日資產負債表、損益表所示，聲
    請人之資產總額為2,148,469,983 元，其中記載應收帳款為
    1,789,520,396 元。而聲請人於99年8 月11日具狀陳報財產
    狀況：名下已無任何不動產，長期投資現值41,595,932元，
    手存現金約計15,393,179元，銀行存款約計新臺幣446,506
    元、美金14,243.84 元、港幣9,849.86元、日幣28 元 ，動
    產帳面淨額175,073,884 元（擔保債權金額19,252,630元）
    ，並提出全國財產稅總歸戶財產查詢清單、長期投資明細表
    、現金餘額明細表、銀行存款餘額明細表、動產明細總表等
    各1 份為證（見本院卷第50至148 頁）。嗣聲請人於100 年
    1 月27日陳報現有財產約計2,329,367,002 元，包括應收帳
    款2,270,198,111 元、動產存貨鑑定價值735,001 元、投資
    股權現值34,539,349元、銀行存款90萬元（新臺幣446,506
    元、美金14,243.84 元、港幣9,849.86元、日幣28 ） 、手
    存現金22,994,541元，並提出應收款項明細表、動產餘額表
    暨鑑定報告書、長期投資餘額表及現在價值證明文件、現金
    餘額明細表各1 份為憑（見本院卷第198 至219 頁）。再觀
    諸聲請人之100 年4 月8 日陳報狀及其所提之最新財產狀況
    說明書、資產負債表（見本院卷第230 至231 頁），聲請人
    迄至100 年3 月31日之資產為1,912,396,597 元，其中記載
    應收帳款為1,779,294,767 元。由上可知，聲請人現有主要
    資產係對第三人之應收帳款，其數額高達數十億元，而聲請
    人就此僅提出應收款項明細表1 份為證（見本院卷第200 頁
    至201 頁），並未提出任何債權憑證或其他相關資料以實其
    說，且經本院於100 年3 月18日函命聲請人陳明關於所陳應
    收帳款2,270,198,111 元之內容，並應提出各項債權相關證
    明文件等事項，然聲請人迄未就該事項予以補正，且其所陳
    之應收帳款數額亦與資產負債表上記載之數額相差甚大，則
    聲請人是否有該債權存在，已屬可疑。況且依上開應收款項
    明細表所載計有42位債務人，其中債務人歌林股份有限公司
    業經臺灣臺北地方法院准予重整；東磅有限公司、駿林科技
    股份有限公司及普基亞光電子股份有限公司均業已解散；太
    尹電化商品股份有限公司業已廢止；維林國際控股公司、香
    港新林有限公司、SOUTH CHINA HOUSE OF TECHNOLOGY LTD.
    、HEACOCK RIKING INC、明佳有限公司、華衛電子有限公司
    及文化環球書卡簽約保證金則為海外公司，此亦有公司基本
    資料可參，以上債權數額合計2,192,189, 176元（詳如附表
    ）；又聲請人迄今未具體陳明其對各債務人可收回帳款之數
    額，且未說明各債務人之最近5 年應收帳款之回收率，則縱
    認聲請人對第三人有應收帳款之債權存在，亦顯難有即受清
    償之可能。
四、再查，聲請人迄至100 年4 月18日止，積欠財政部臺灣省北
    區國稅局三重稽徵所各項稅捐22,224,182元、暫行核估營業
    稅、營利事業所得稅12,647,965元及貨物稅101,429,324 元
    ，此有財政部臺灣省北區國稅局三重稽徵所100 年4 月20日
    北區國稅三重四字第1000005935號函文及其所檢附欠稅總歸
    戶查詢情形表等資料在卷可按（見本院卷第234 至237 頁）
    ，故聲請人積欠之優先稅捐債權合計已高達136,301,471 元
    。則縱認聲請人於100 年1 月27日所陳其資產尚有動產存貨
    價值735,001 元、投資股權現值34,539,349元、銀行存款90
    萬元、手存現金22,994,541元，合計59,168,891元之情屬實
    ，惟仍有不足清償前揭具優先權債權136,301,471 元之情形
    ，更遑論可供其他普通債權人之分配。揆諸上開說明，本件
    自無進行破產程序之必要，是聲請人之破產聲請，為無理由
    ，應予駁回。
五、綜上所述，聲請人之現有資產顯已不足清償其積欠營業稅、
    營利事業所得稅、貨物稅等優先債權，倘予宣告破產，反而
    須優先支付破產財團之管理、分配所生之費用及破產管理人
    之報酬等財團費用，將使破產財團之財產更形減少，優先債
    權人即稅捐機關之債權減少分配或無從分配，其他普通債權
    人更無在破產程序受分配之可能，有違破產宣告係為將聲請
    人之全部財產依一定程序變價及公平分配，使全部債權人滿
    足其債權之目的。從而，本件聲請，難認有宣告聲請人破產
    之實益，為無理由，應予駁回。
六、爰依破產法第5 條、民事訴訟法第95條、第78條，裁定如主
    文。
中    華    民    國   100    年    6     月    22    日
                  民事第三庭    法  官  邱育佩
以上正本係照原本作成。
如對本裁定抗告須於裁定送達後10日內向本院提出抗告狀，並應
繳納抗告費新臺幣1,000 元。
中    華    民    國   100    年    6     月    22    日
                                書記官  彭麗紅
附表：
┌──┬─────────────┬─────────┬─────┐
│編號│債務人名稱                │債務金額          │備註      │
│    │                          │（折合新臺幣）    │          │
├──┼─────────────┼─────────┼─────┤
│ 1  │歌林股份有限公司          │1,433,148,978元   │重整      │
├──┼─────────────┼─────────┼─────┤
│ 2  │維林國際控股公司          │  238,548,650元   │海外公司  │
├──┼─────────────┼─────────┼─────┤
│ 3  │香港新林有限公司          │  201,669,424元   │海外公司  │
├──┼─────────────┼─────────┼─────┤
│ 4  │SOUTH CHINA HOUSE OF      │  132,982,326元   │海外公司  │
│    │TECHNOLOGY LTD.           │                  │          │
├──┼─────────────┼─────────┼─────┤
│ 5  │東磅有限公司              │   93,547,201元   │解散      │
├──┼─────────────┼─────────┼─────┤
│ 6  │HEACOCK RIKING INC        │   42,594,540元   │海外公司  │
├──┼─────────────┼─────────┼─────┤
│ 7  │駿林科技股份有限公司      │   28,105,941元   │解散      │
├──┼─────────────┼─────────┼─────┤
│ 8  │明佳有限公司              │   18,436,746元   │海外公司  │
├──┼─────────────┼─────────┼─────┤
│ 9  │華衛電子有限公司          │       52,945元   │海外公司  │
├──┼─────────────┼─────────┼─────┤
│ 10 │普基亞光電股份有限公司    │    2,834,370元   │合併解散  │
├──┼─────────────┼─────────┼─────┤
│ 11 │太尹電化商品股份有限公司  │      140,915元   │廢止      │
├──┼─────────────┼─────────┼─────┤
│ 12 │文化環球書卡簽約保證金    │      127,140元   │海外公司  │
├──┼─────────────┼─────────┼─────┤
│    │                      合計│2,192,189,176元   │          │
└──┴─────────────┴─────────┴─────┘